【裁判字號】    97,聲,2670
【裁判日期】    970902
【裁判案由】    聲明異議
【裁判全文】
臺灣高等法院刑事裁定                  97年度聲字第2670號
聲明異議人
即受刑人    乙○○
                    （現於臺灣台北監獄執行中）
代  理  人  甲○○
上列聲明異議人因背信案件，對台灣台北地方法院檢察署檢察官
之執行命令（97年執字第4348號97年7月9日對異議人所核發應於
97年7月16日到案之執行命令）聲明異議，本院裁定如下：
    主  文
異議駁回。
    理  由
一、本件聲明異議意旨略以：異議人於民國97年7月9日收受台灣
    台北地方法院檢察署檢察官指派調查局人員專程送達之97年
    度執字第4348號執行傳票，命異議人於97年7月16日到案發
    監執行，惟法務部79年法（79）檢字第12744號函已明載：
    「檢察官對於法院裁判確定之案件，亦應確實審查有無法定
    非常上訴及再審原因，又對於人民陳訴所提裁判確定案件，
    如有冤抑情事，亦應詳為查明迅速依法救濟」，另依附於執
    行卷首頁之檢察署辦理刑事執行案件查核單第四項「案件有
    無漏未處理的違背法令或再審情事」可知，執行檢察官對於
    有違背法令或再審情事之確定判決，除應為受判決人之利益
    提起再審或非常上訴外，亦應暫緩執行。而本件執行檢察官
    確實認定本案有再審理由，尚撰擬公函行文鈞院主張有三項
    再審理由，則執行檢察官既已認知本案判決確有違背法令之
    再審事由，卻未依法務部79法（79）檢字第12744號函所載
    ，並於查核單第四項「案件有無漏未處理的違背法令或再審
    情事」上不實填載「無」後仍逕予執行，該執行命令顯屬違
    法不當至明。執行檢察官既認定本案判決確有再審事由，卻
    未依規定暫緩執行，仍逕予核發上開執行命令，顯有違法不
    當等語。
二、按刑事訴訟法第484條規定，受刑人或其法定代理人或配偶
    以檢察官執行之指揮為不當者，得向諭知該裁判之法院聲明
    異議。此所稱「檢察官執行之指揮不當」，應係指檢察官有
    積極執行指揮之違法及其執行方法有不當等情形而言（最高
    法院77年台抗字第741號裁定、95年度台抗字第486號裁定參
    照）。另按裁判除關於保安處分者外，於確定後執行之，刑
    事訴訟法第456條前段定有明文，是裁判一經確定，非依法
    定程序，不能停止其執行之效力。再按聲請再審，無停止刑
    罰執行之效力，但管轄法院之檢察官於再審之裁定前，得命
    停止，刑事訴訟法第430條亦定有明文，其命停止與否，係
    屬管轄法院檢察官之職權。依上開規定內容可知，裁判一經
    確定，非依法定程序，不能停止執行，且聲請再審，無停止
    刑罰執行之效力。
三、經查：
  (一)聲明異議人主張本件執行檢察官對於有違背法令或再審情事
    之本案確定判決，除未為受判決人之利益提起再審或非常上
    訴外，亦未暫緩執行，違反法務部函釋及檢察署辦理刑事執
    行案件查核單之規定云云，惟查，依聲明異議人所提法務部
    79年法（79）檢字第12744號函所載：「.... 對於法院裁判
    確定之案件，亦應確實審查有無法定非常上訴及再審原因，
    又對於人民陳訴所提裁判確定案件，如有冤抑情事，亦應詳
    為查明迅速依法救濟.... 」，及執行卷首頁之檢察署辦理
    刑事執行案件查核單第4項「案件有無漏未處理的違背法令
    或再審情事」（見聲明異議人書狀所附附件二），依上開函
    釋及內部規定之內容觀之，應認係促請執行檢察官注意有無
    再審及非常上訴之事由，上開函釋及內部規定，並非停止或
    暫緩行之執行之法律依據，是否應予停止或暫緩刑之執行，
    自仍須依上揭刑事訴訟法第456條、第430條之規定，而依上
    揭法律規定，裁判一經確定，非依法定程序，不能停止執行
    ，且聲請再審，無停止刑罰執行之效力，是聲明異議人主張
    本件執行檢察官所核發之執行命令，違反法務部函釋及檢察
    署辦理刑事執行案件查核單之規定，有違法不當云云，即不
    可採。
  (二)聲明異議人復主張本件執行檢察官認定本案有再審理由，已
    撰擬公函行文本院，執行檢察官既已認知本案判決確有違背
    法令之再審事由，仍逕予逕予執行，該執行命令顯屬違法不
    當云云，固據其提出台灣台北地方法院檢察署97年7月23日
    北檢盛沛97年執字第4348字第50723號函為憑。惟查，依聲
    明異議人所提台灣台北地方法院檢察署97年7 月23日北檢盛
    沛97年執字第4348字第50723號函主旨略以：「檢送乙○○
    先生及其選任辯護人陳松棟律師向本署檢察官聲請刑事再審
    狀一份，惠請就說明二所舉之事實、證據及理由審酌是否符
    合刑事訴訟法第420條第1項第6款『發見確實之新事實或新
    證據』之再審要件」（見聲明異議人書狀所附附件三），依
    上開函文內容可知，執行檢察官乃代聲明異議人檢送聲請再
    審狀，是否符合再審之要件，自仍待法院依再審之相關規定
    而為審查，執行檢察官縱未停止或暫緩執行，尚難指執行檢
    察官之執行命令有不法或不當，而本件聲明異議人所涉背信
    部分之犯行既已確定，縱有再審之聲請待審理，非執行檢察
    官所得審認，是聲明異議人縱有聲請再審，仍難認為得據為
    對檢察官執行之指揮聲明異議之適法理由。至聲明異議人另
    陳稱前台北地檢署執行檢察官翁宏在於辦理執行案件時，曾
    依據上開函釋規定，為受判決人之利益提起再審及三次非常
    上訴，並延緩執行，顯見執行檢察官應依照上開函釋規定處
    理執行案件云云，惟查，刑之執行是否停止，係屬管轄法院
    檢察官之職權，已如前述，該案執行檢察官之個案考量，自
    難比附援引於本案，本件執行檢察官未停止或暫緩執行，尚
    難認本件執行命令係屬違法或不當。綜上，聲明異議人以本
    件有聲請再審事由，而主張台灣台北地方法院檢察署檢察官
    命異議人於97年7月16日到案執行之執行命令有違法不當云
    云，應認為為無理由，應予駁回。
四、據上論斷，依刑事訴訟法第486條，裁定如主文。
中    華    民    國    97    年    9     月    2     日
                  刑事第六庭  審判長法  官  林堭儀
                                    法  官  張明松
                                    法  官  吳淑惠
以上正本證明與原本無異。
不得抗告。
                                    書記官  陳雅加
中    華    民    國    97    年    9     月    2     日


司法院資訊處製作；財團法人民間司法改革基金會備份。
